【裁判字號】    98,易,40
【裁判日期】    980302
【裁判案由】    過失傷害
【裁判全文】
臺灣宜蘭地方法院刑事判決                98年度易字第40號
公  訴  人  臺灣宜蘭地方法院檢察署檢察官
被      告  乙○○
上列被告因過失傷害案件，經檢察官提起公訴（97年度偵續一字
第4號），本院判決如下：
    主  文
乙○○犯過失傷害致人重傷罪，處有期徒刑拾月，減為有期徒刑
伍月，如易科罰金，以銀元參佰元即新臺幣玖佰元折算壹日。
    犯 罪 事 實
一、乙○○於民國94年8月間與丁○○為夫妻關係，丁○○並與
    甲○○育有3名子女。乙○○與甲○○、丁○○3人同住在宜
    蘭縣頭城鎮○○路○段332巷21號，約定自民國94年8月12日
    起，至94年8月24日止，每日上午5時許至午間12時止，由乙○○照顧甲○○甫初生之嬰兒丙○○（94年7月23日生），
    其餘時間由甲○○自行照料。乙○○於受託照顧丙○○之期
    間，原應注意新生兒之身體尚未發育完成，極為脆弱，應避
    免發生外力碰撞，且不應讓丙○○處於易發生危險或傷害之
    環境，或由幼童代為照顧，且其並無不能注意之情事，竟疏
    於注意，於94年8月24日上午5時起至中午12時內之某時，將
    丙○○置於其6歲幼子蕭文誠、4歲幼子蕭文和，及甲○○2
    歲幼子蕭宏哲一同玩耍遊戲之房間，而逕自在隔棟房屋浴室
    洗衣服，致丙○○因不明原因頭部受外力撞擊。乙○○竟因
    與甲○○鬧彆扭，於知悉丙○○頭部受傷後未告知甲○○前
    開情事。嗣於當日中午甲○○帶丙○○剪髮時，發現丙○○
    全身抽慉異狀，隨即當晚送往行政院衛生署宜蘭醫院（現改
    制為陽明大學附設醫院，以下簡稱宜蘭醫院）醫治，並於翌
    日轉診至財團法人天主教靈醫會羅東聖母醫院（下稱羅東聖
    母醫院），再於94年9月8日轉診馬偕紀念醫院，惟丙○○仍
    受有左側額頂部有硬腦膜下出血、視網膜出血、局部腦水腫
    、腦部空洞化病變，導致重度腦性麻痺、重度肢障之重傷害
    。
二、案經甲○○告訴臺灣宜蘭地方法院檢察署檢察官偵查起訴。
    理  由
一、訊據被告乙○○對於其於94年8月12日至94年8月24日期間實
    際照顧被害人丙○○，以及被害人受有前開重傷害之事實，
    並不爭執，惟辯稱：伊沒有照顧好被害人，但被害人受有前
    述重傷害，可能是吸入胎便導致，也有可能是告訴人甲○○
    自己沒有顧好被害人而發生碰撞，況當時只有伊一個大人，
    要帶小孩又要忙家務，伊要如何照顧好那麼多小孩，伊有交
    代蕭文誠他們要小心不要碰到被害人，但小孩子還是跑來跑
    去云云。
二、經查：
 (一) 告訴人於94年8月24日中午帶被害人至理髮店剪頭髮時，發
    現被害人全身抽慉，當晚隨即送往宜蘭醫院醫治，並於翌日
    轉診至羅東聖母醫院，再轉診馬偕紀念醫院，惟被害人仍受
    有左側額頂部有硬腦膜下出血、視網膜出血、腦部空洞化病
    變，導致腦性麻痺、重度肢障之重傷害，並因此領有重度肢
    障之殘障手冊等事實，業據告訴人指述明確，核與證人即馬
    偕紀念醫院小兒科主治醫師邱南昌證述情節相符（見95 年
    度偵字第3572號卷第21至22頁），並有宜蘭醫院95年3月20
    日95宜醫歷字第0950001315號函及該函所附之就醫摘要回覆
    單、急診病歷、急診護理紀錄影本（見95年度他字第212 號
    卷第19至22頁）、羅東聖母醫院95年3月13日天羅聖民字第
    178號函暨所附出院病歷摘要、入院記錄、病程紀錄單、入
    院護理病歷、出院護理病歷、護理記錄（見95年度他字第
    212號偵查卷第23之1至67頁）、羅東聖母醫院94年9月6日出
    具之診斷證明書（見警卷第9頁）、馬偕紀念醫院94年9月22
    日、95年4月29日出具之診斷證明書（見警卷第10頁、95年
    度他字第212號偵查卷第86頁）、中華民國身心障礙殘障手
    冊影本（見96年度偵續字第50號卷第16頁）附卷可稽。是被
    害人所受傷害顯已達重大不治或難治之重傷害程度，至屬明
    確。
 (二) 依證人即馬偕紀念醫院小兒科主治醫師邱南昌證述：被害人
    由羅東聖母醫院轉診，因腦出血包括硬腦膜下出血、眼底檢
    查發現有視網膜出血，因此推測為搖晃所導致，符合嬰兒搖
    晃症候群的特徵，也有可能是毆打導致；被害人之傷勢確定
    是外力介入，而非自身病變導致等情（見95年度偵字第3572
    號偵查卷第23頁），被害人之傷勢係因搖晃、碰撞等外力所
    造成，足資認定。至被告雖辯稱：被害人之傷勢可能因吸入
    胎便導致云云，惟證人邱南昌於偵查中已結證稱：被害人之
    前開傷勢確定是外力介入，而非自身病變導致，吸入胎便亦
    不會導致前開傷情等語明確（見95年度偵字第3572號偵查卷
    第23頁）。經檢察官向羅東聖母醫院函詢結果，該醫院亦函
    覆稱：硬腦膜下出血的原因，除非病人有凝血功能的問題，
    否則幾乎都是外力所造成，而根據病歷上的記載，被害人過
    去病史上並無凝血功能異常情況；被害人出生時有胎便吸入
    症狀，但住院後恢復情況良好，也無後遺症產生，肺部症狀
    在出院時已痊癒，胎便吸入症候群在痊癒的情況下，不致造
    成日後其他併發症等語，有上開醫院95年6月7日天羅聖民字
    第426號函暨所附出院病歷摘要、病程紀錄單、護理資料等
    存卷可憑（見95年度他字第212號卷第96至105頁），互核一
    致，是被害人前開重傷害，與其吸入胎便乙節無關，足堪認
    定。
 (三) 被告於94年8月24日上午期間實際照顧被害人之事實，業據
    被告與告訴人、證人丁○○一致陳述在卷。而被告亦迭於偵
    審中供陳：伊當時在洗衣服，之後聽小孩子說蕭宏哲不小心
    讓被害人撞到床沿（見95年度他字第212號偵查卷第8至9頁
    、96年度偵續字第50號偵查卷第24頁）、蕭宏哲因差點跌倒
    ，把被害人從床上拉到床下等語明確（見本院卷第12頁）。
    又被告於當日中午將被害人交由告訴人帶往理髮店剪髮後，
    告訴人即發現被害人有抽蓄等狀況，亦見前述，則被害人於
    被告照顧期間受到外力碰撞之事實，洵足認定。
 (四) 另被告於94年8月24日上午期間，讓被害人與被告之子蕭文
    誠、蕭文和，及甲○○之子蕭宏哲同在1個房間，其逕自在
    隔棟房屋浴室洗衣服等情，為被告所自承無訛（見96年度偵
    續字第50號偵查卷第9頁、本院卷第12、18至19頁），而蕭
    文誠係88年2月20日生、蕭文和係90年4月13日生、蕭宏哲係
    92 年2月8日生，當時分別僅6歲、4歲、2歲等情，有戶籍謄
    本可稽（見警卷第11頁）。依被告本身育有蕭文誠、蕭文和
    2名幼子之智識程度及經驗，自知悉被害人係甫滿月之新生
    兒，頭部、身體均未發育完成，極為脆弱，不應讓被害人處
    於幼童玩耍房間之易發生危險之環境，或由幼童代為照顧，
    且依當時情況，被告應無不能注意之情事，竟於照顧期間內
    疏未盡此注意義務，將被害人置於前開極易發生危險之環境
    ，致使被害人頭部受外力碰撞，復未及時送醫治療，肇致本
    件重傷害，被告之行為具有過失至明。又被告將被害人交由
    告訴人帶往理髮店剪髮後，告訴人即發現被害人有抽蓄等異
    常狀況，此見前述；證人即馬偕紀念醫院小兒科主治醫師邱
    南昌並證稱：因病歷紀錄發現被害人是於95年8月24日就診
    ，推測應為當日或前日的可能性最高等情（見95年度偵字第
    3572號卷第21至22頁）。足徵被害人前開重傷害之結果，與
    被告未盡前揭照顧義務間，有相當因果關係，要無疑義。
 (五) 綜上所述，被告所辯不足採信，本件事證明確，被告犯行洵
    堪認定，應予依法論科。
三、核被告所為，係犯刑法第284條第1項後段之過失傷害致人重
    傷罪。被告行為後，民國94年2月2日修正公布之刑法，自95
    年7月1日施行，第33條第5款關於罰金最低額之規定，由「
    銀元1元以上」，提高為「新臺幣1,000元以上，以百元計算
    之」，經比較新舊法結果，以修正前之規定有利於被告，應
    適用修正前之規定。爰審酌被告明知被害人甫滿月，需人隨
    時照顧，竟將被害人置於其他幼童遊玩區域之易發生危險之
    環境，其過失程度甚高；又被告過失導致被害人甫滿月即受
    重度腦性麻痺、重度肢障之重傷害，自小無法享受生活之幸
    福，亦造成被害人家屬心裡極大傷痛；兼衡被告與告訴人間
    ，係告訴人介入被告婚姻之關係；被告已離婚、育有2名幼
    子之家庭狀況；及被告犯罪後於偵審中均未坦承犯行，未見
    悔意，且未能賠償告訴人損害等一切情狀，量處如主文所示
    之刑。
四、本件被告犯罪時間在96年4月24日以前，符合中華民國96 年
    罪犯減刑條例所定減刑條件，爰依法諭知減得之刑如主文所
    示。又前述刑法修正後，第41條第1項前段關於易科罰金之
    折算標準，由修正前之「以銀元1元以上3元以下折算1日（
    依罰金罰鍰提高標準條例廢止前第2條規定，就其原定數額
    提高為100倍折算1日，即銀元100元、200元、300元折算1日
    ，換算成新臺幣即300元、600元、900元折算1日）」，提高
    為「以新臺幣1,000元、2,000元、3,000元折算1日」，經比
    較新舊法之結果，以修正前之規定較有利於被告，爰適用修
    正前之規定，諭知減刑後易科罰金之折算標準。
據上論結，應依刑事訴訟法第299條第1項，刑法第2條第1項、第
284條第1項後段、第41條第1項前段（修正前），刑法施行法第1
條之1，中華民國96年罪犯減刑條例第2條第1項第3款、第7條、
第9條，罰金罰鍰提高標準條例第2條（廢止前），現行法規所定
貨幣單位折算新臺幣條例第2條，判決如主文。
本案經檢察官黃正綱到庭執行職務
中    華    民    國    98    年    3     月    2     日
                  刑事第四庭  法  官  鄧晴馨
上正本證明與原本無異。
如不服本判決，應於收受送達後10日內向本院提出上訴狀（應附
繕本）。其未敘述上訴理由，應於上訴期間屆滿後20日內補提理
由書狀於本院，上訴於臺灣高等法院。
                              書記官  林怡君
中    華    民    國    98    年    3     月    2     日
本案論罪科刑主要法條：
中華民國刑法第284條第1項後段
（過失傷害罪）
因過失傷害人者，處 6 月以下有期徒刑、拘役或 5 百元以下罰
金，致重傷者，處1年以下有期徒刑、拘役或5百元以下罰金。


司法院資訊處製作；財團法人民間司法改革基金會備份。
